【裁判字號】    95,訴,328
【裁判日期】    950629
【裁判案由】    殺人未遂等
【裁判全文】
臺灣彰化地方法院刑事判決               95年度訴字第328號
公  訴  人  臺灣彰化地方法院檢察署檢察官
被      告  丁○○
                    （現另案於臺灣彰化監獄執行中）
選任辯護人  蔡定生律師
上列被告因殺人未遂等案件，經檢察官提起公訴（九十四年度偵
字第六一八一號）及移送併案（臺灣臺中地方法院檢察署九十五
年度偵字第一一一一號），本院判決如下：
    主  文
丁○○未經許可，持有手槍，累犯，處有期徒刑伍年陸月，併科
罰金新臺幣貳拾萬元，罰金如易服勞役，以新臺幣玖佰元即銀圓
參佰元折算壹日；又以加害生命、身體之事，恐嚇他人致生危害
於安全，累犯，處有期徒刑壹年；又連續殺人未遂，累犯，處有
期徒刑捌年。應執行有期徒刑拾參年，併科罰金新臺幣貳拾萬元
，罰金如易服勞役，以新臺幣玖佰元即銀圓參佰元折算壹日。
扣案之制式手槍一枝（槍枝管制編號為0000000000號
，含彈匣參個）及子彈拾陸顆均沒收。
    事  實
一、丁○○前於民國九十一年間曾因違反槍砲彈藥刀械管制條例
    案件，經本院判處有期徒刑四月，如易科罰金，以三百元折
    算一日確定，甫於九十二年七月二十八日易科罰金執行完畢
    。詎猶不知悔改，明知非經主管機關之許可，不得持有具殺
    傷力之制式手槍、子彈，竟於其弟陳庭寮九十二年三月三日
    死亡後之某日，在彰化縣彰化市○○里○○路○段四三五號
    處之陳庭寮房間內，取得美國ＢＥＲＥＴＴＡ廠製九五○Ｂ
    Ｓ型口徑○‧二五吋制式半自動手槍一枝（槍枝管制編號為
    0000000000號，含彈匣參個）及口徑○‧二五吋
    之制式子彈二十四顆後，即自斯時起未經許可而無故持有之
    。後於九十四年七月二十五日晚間，其欲前往位於臺中市○○區○○路二段二九號伍權峰經營之達興租車行歸還所承租
    之車輛，惟為避免遭對方無端強索額外費用，遂隨身攜帶前
    開槍、彈。嗣其於當日晚間九時三十分許到達上揭租車行後
    ，果然因租金問題與伍權峰發生口角，其竟基於恐嚇之犯意
    ，持前開手槍朝地上擊發二顆子彈，並將手槍指向伍權峰，
    而以此加害生命、身體之事恐嚇伍權峰，致伍權峰心生畏怖
    ，而生危害於安全。隨後丁○○即快步離開現場，惟伍權峰
    心有不甘，乃駕駛車牌號碼Ｃ四—七九九二號自用小客車搭
    載友人乙○○、丙○○追逐丁○○，並在臺中市○○區○○
    路與青島路交岔路口，追撞丁○○倒地，丁○○遭此撞擊怒
    氣油然而生，即另萌生殺人之概括犯意，先持前揭手槍朝向
    已下車之伍權峰擊發一槍，惟因伍權峰見狀及時逃逸而未擊
    中，丁○○隨即跑至上開車輛左後車門旁，並口出「要把你
    們打死」等語，此時坐於車內後座之乙○○、丙○○見狀十
    分驚恐而背對丁○○欲拉開上鎖之右後車門逃出車外，丁○○復持前揭手槍先後朝乙○○、丙○○背部各擊發一顆子彈
    ，致乙○○受有左下肺葉撕裂傷合併血氣胸之傷害，丙○○
    則受有肝臟及右側腎臟子彈貫穿傷、脊椎神經損傷之傷害，
    丁○○隨即招攬計程車逃逸，而後伍權峰緊急駕駛上開車輛
    將乙○○、丙○○送往中國醫藥大學附設醫院急救，二人始
    倖免於死亡。嗣經警獲報後到場處理，在上開租車行前扣得
    口徑○‧二五吋制式彈殼二顆，又在車牌號碼Ｃ四—七九九
    二號自用小客車內扣得口徑○‧二五吋制式彈殼二顆，另扣
    得分別自乙○○、丙○○體內取出之口徑○‧二五吋制式彈
    頭各一顆，其後經警循線於九十四年八月二日下午三時十分
    許，在彰化縣彰化市○○○路二二巷口，逮捕丁○○到案，
    並扣得前揭制式手槍一枝及用餘之制式子彈十九顆。
二、案經彰化縣警察局彰化分局報告臺灣彰化地方法院檢察署檢
    察官偵查起訴暨臺灣臺中地方法院檢察署檢察官就同一事實
    移送併案。
    理  由
一、訊據被告丁○○對於上揭未經許可持有制式槍、彈及恐嚇之
    犯行均坦承不諱，惟矢口否認有何殺人未遂之犯行，辯稱：
    伊當時被伍權峰開車撞倒後，起身走到伍權峰所駕駛之車旁
    ，原本要對該車之輪胎開槍，並沒有殺人的意思，但當時因
    遭不詳人士丟擲木棍攻擊，伊用左手去擋，一瞬間右手就開
    槍，伊有聽到玻璃破掉的聲音，車內只有一個人就說他中槍
    了，不知道為何後來有二人中槍，可能是擊發時有連發之情
    形云云。辯護人則為被告辯護稱：依照被告所述射擊之方向
    ，彈殼不可能跳進車內，彈殼應係事後由他人拾入車內，所
    以不是近距離射擊，足徵被告並沒有殺人之犯意，另證人乙○○、丙○○於警詢、偵查中所證不一，顯不足採信云云。
    經查：
（一）按證人伍權峰、甲○○、乙○○、丙○○於警詢時之證述
      ，屬被告以外之人於審判外向司法警察所為之言詞供述，
      且辯護人認此部分不具有證據能力，故依刑事訴訟法第一
      百五十九條第一項之規定，此部分應不具有證據能力。至
      證人乙○○、丙○○於偵查中之證述，雖亦係被告以外之
      人於審判外之言詞陳述，惟查渠等於作證前均已具結，且
      係基於自由意識而陳述，又查無其他證據足認該陳述有何
      顯不可信之情事，依刑事訴訟法第一百五十九條之一第二
      項之規定，自得為證據，選任辯護人認此部分亦無證據能
      力云云，尚不足採，合先敘明。
（二）本件被告所為上揭未經許可持有制式槍、彈及恐嚇之犯行
      ，已據被告於本院審理時坦承不諱，核與證人乙○○、丙○○於偵查中及證人甲○○於本院審理中證述之情節相符
      ，且有達興租賃有限公司契約書一份、被告犯案路線圖一
      份及查獲照片四張附卷可按，此外並有美國ＢＥＲＥＴＴ
      Ａ廠製九五○ＢＳ型口徑○‧二五吋制式半自動手槍一枝
      、口徑○‧二五吋之制式子彈十六顆（原十九顆，後經試
      射三顆）及案發後在達興租車行外側扣得之口徑○‧二五
      吋制式彈殼二顆扣案可資佐證。而扣案之槍枝、子彈經送
      請內政部警政署刑事警察局鑑驗結果認：「一、送鑑制式
      手槍一枝（槍枝管制編號為0000000000號，含
      彈匣三個），認係美國ＢＥＲＥＴＴＡ廠製九五○ＢＳ型
      口徑○‧二五吋制式半自動手槍，槍管內具六條右旋來復
      線，機械性能良好，可擊發同口徑制式子彈，認具殺傷力
      ；二、送鑑制式子彈十九顆，認均係口徑○‧二五吋制式
      子彈（試射三顆），認具殺傷力。」有該局九十四年八月
      二十三日刑鑑字第○九四○一一九二六三號槍彈鑑定書可
      憑，則上開扣案之槍械、彈藥確實均具有殺傷力無訛，是
      以被告此部分之自白應與事實相符，而此部分之事證亦已
      臻明確。
（三）至被告雖矢口否認上開殺人未遂之犯行，惟證人乙○○、
      丙○○於偵查中已就被告此部分犯行證述甚詳，且有中國
      醫藥大學附設醫院出具之乙○○、丙○○診斷證明書各一
      份及同上醫院以九十五年二月二日院管檔字第○九五○二
      ○○三九一號函所附之乙○○、丙○○病歷資料在卷可按
      ，及自乙○○、丙○○體內取出之口徑○‧二五吋制式彈
      頭各一顆、在車牌號碼Ｃ四—七九九二號自用小客車內扣
      得之口徑○‧二五吋制式彈殼二顆扣案足資佐證，而上開
      制式彈殼、彈頭經送請內政部警政署刑事警察局鑑驗比對
      後，認係由同一槍枝所擊發之情，亦有該局九十四年八月
      八日刑鑑字第○九四○一一六一八五號槍彈鑑定書可憑，
      顯然此部分之事證亦已相當明確。被告雖辯稱當時係誤擊
      且子彈連發云云，辯護人亦辯稱彈殼應係他人拾入車內，
      被告並非近距離射擊云云。惟被告已自承於案發時、地在
      上開車輛左後車門附近開槍等語，核與證人乙○○、丙○○於偵查中所證一致，復參諸其射擊後彈殼彈入上開車內
      而為警扣得之情，顯然案發時其站在距離上開車輛左後車
      門相當近之位置開槍之情，應可認定，辯護人空以前詞置
      辯，實乏所據，尚難採信；又被告所持有之前揭手槍乃半
      自動手槍，根本不具連發之功能，除非連續扣擊扳機，否
      則實無可能連續擊發二顆子彈，再徵諸證人乙○○、丙○○當時處於驚恐之狀態，均背對被告而欲拉開上鎖之右後
      車門逃出車外，然被告所擊發之二顆子彈竟仍能準確命中
      乙○○、丙○○背部之情，顯然應係被告蓄意瞄準後射擊
      所造成，否則焉有如此神準之理？是以被告所辯誤擊之可
      能性，亦可排除無疑，故其上揭辯解均係事後卸責之詞，
      同不足採。綜上，被告明知其所持有之制式手槍及子彈具
      有殺傷力，持之朝他人射擊，足以剝奪他人之生命，竟仍
      先後持向伍權峰、乙○○、丙○○射擊，則其具有殺人犯
      意，當屬無訛。
（四）又按證人之陳述有部分前後不符，或相互間有所歧異時，
      究竟何者為可採，法院仍得本其自由心證予以斟酌，非謂
      一有不符或矛盾，即應認其全部均為不可採信（最高法院
      七十四年臺上字第一五九九號判例參照）。查證人乙○○
      、丙○○於偵查中所證，僅關於被告是否曾向伍權峰擊發
      一槍乙節，證人乙○○證述確有此事，證人丙○○則證述
      印象中沒有等語，有所不一，其餘則均屬一致。本院審酌
      證人丙○○當時因坐於左後側，距離持槍之被告較近，而
      處於十分恐懼之狀態，之後遭被告槍擊所受之傷又較證人
      乙○○嚴重等情，認其此部分證述應係記憶不清所致，故
      應以證人乙○○所證被告當時確曾向伍權峰擊發一槍之情
      為可採。又渠等其餘證述，已有前揭事證可佐，詳如前述
      ，且渠等與被告並無怨隙，亦無蓄意構陷被告之理，是以
      自堪採信。辯護人認渠等偵查中所證稍有矛盾，即均不可
      採信，實有所誤解，另辯護人既認渠等警詢所證並無證據
      能力，則自無法據此指摘與渠等偵查中所述有何不一之處
      ，附此敘明。
（五）綜上所述，本件事證已臻明確，被告上揭未經許可持有制
      式槍、彈、恐嚇及殺人未遂之犯行，均堪認定。
二、核被告丁○○所為，係犯槍砲彈藥刀械管制條例第七條第四
    項之未經許可持有手槍罪、同條例第十二條第四項之未經許
    可持有子彈罪、刑法第三百零五條之恐嚇罪及同法第二百七
    十一條第二項、第一項之殺人未遂罪。被告以一持有行為同
    時持有上開手槍一枝及子彈二十四顆，觸犯構成要件相異之
    罪名，為想像競合犯，應依刑法第五十五條之規定，從一較
    重之槍砲彈藥刀械管制條例第七條第四項之未經許可持有手
    槍罪處斷。再被告先後三次開槍殺人未遂犯行，時間緊接，
    犯罪構成要件相同，顯係基於概括犯意反覆為之，為連續犯
    ，應依刑法第五十六條之規定論以一罪，又殺人罪之法定刑
    為死刑及無期徒刑部分，依法不得加重，故僅就法定刑為有
    期徒刑之部分加重其刑。至被告所犯上述未經許可持有手槍
    罪及恐嚇、殺人未遂罪之間，原持有槍彈之初，僅係為自保
    防身，嗣因與伍權峰發生租車糾紛，始另萌恐嚇及殺人犯意
    ，是其就上開三犯行間，犯意各別，行為互殊，應予分論併
    罰。另被告已著手於殺人行為而未達既遂程度，為未遂犯，
    爰依刑法第二十六條前段之規定，按既遂犯之刑度減輕其刑
    。查被告前於九十一年間曾因違反槍砲彈藥刀械管制條例案
    件，經本院判處有期徒刑四月，如易科罰金，以三百元折算
    一日確定，甫於九十二年七月二十八日易科罰金執行完畢乙
    節，有臺灣高等法院被告全國前案紀錄表一份在卷可稽，其
    於受有期徒刑執行完畢後五年以內再犯本件有期徒刑以上之
    三罪，均應論以累犯，並依法加重其刑（惟所犯殺人罪之法
    定刑為死刑及無期徒刑部分，依法不得加重，僅就法定刑為
    有期徒刑部分加重其刑），且就殺人未遂罪之部分應先加後
    減。爰審酌被告前即有違反槍砲彈藥刀械管制條例之前科，
    竟仍不思悔改，再次持有具有殺傷力之制式槍、彈，影響社
    會治安匪淺，且之後僅因細故即持之犯下本件恐嚇及殺人未
    遂之犯行，惡性非輕，又被害人乙○○及丙○○中槍後，雖
    及時送醫獲救，惟傷勢不輕，及其犯後僅坦承持有槍枝、子
    彈及恐嚇之犯行，惟對於殺人未遂之部分則矢口否認，顯然
    欠缺悔意，態度不佳，又迄今仍未與被害人達成和解等一切
    情狀，就其所犯上開三罪，分別量處如主文所示之刑，並定
    其應執行之刑，及就併科罰金之部分諭知易服勞役之折算標
    準，以資懲儆。扣案之美國ＢＥＲＥＴＴＡ廠製九五○ＢＳ
    型口徑○‧二五吋制式半自動手槍一枝（槍枝管制編號為0
    000000000號，含彈匣三個）及口徑○‧二五吋之
    制式子彈十六顆，均係違禁物，不問屬於被告所有與否，均
    應依刑法第三十八條第一項第一款之規定，併予宣告沒收。
    至其餘扣案之制式彈殼七顆、制式彈頭五顆，均已不具子彈
    之效用，且不具殺傷力，本院因認該等扣案物均無宣告沒收
    之必要，故均不為沒收之諭知，附此敘明。
據上論斷，應依刑事訴訟法第二百九十九條第一項前段，槍砲彈
藥刀械管制條例第七條第四項、第十二條第四項，刑法第十一條
前段、第五十六條、第二百七十一條第一項、第二項、第三百零
五條、第五十五條、第二十六條前段、第四十七條、第四十二條
第二項、第五十一條第五款、第三十八條第一項第一款，現行法
規所定貨幣單位折算新臺幣條例第二條，罰金罰鍰提高標準條例
第一條前段、第二條，判決如主文。
本案經檢察官何蕙君到庭執行職務。
中    華    民    國    95    年    6     月    29    日
                        臺灣彰化地方法院刑事第一庭
                              審判長法官     李進清
                              法      官     王昌鑫
                              法      官     紀佳良
以上正本證明與原本無異。
如不服本判決，應於判決送達後十日內向本院提出上訴狀 (須附
繕本 )。
告訴人或被害人對於判決如有不服具備理由請求檢察官上訴者，
其上訴期間之計算係以檢察官收受判決正本之日期為準。
中    華    民    國    95    年    6     月    29    日
                                  書記官     陳錫威
附錄本案論罪科刑法條全文：
槍砲彈藥刀械管制條例第7條
未經許可，製造、販賣或運輸火砲、肩射武器、機關槍、衝鋒槍
、卡柄槍、自動步槍、普通步槍、馬槍、手槍或各類砲彈、炸彈
、爆裂物者，處死刑、無期徒刑或7 年以上有期徒刑；處徒刑者
，併科新台幣3 千萬元以下罰金。
未經許可，轉讓、出租或出借前項所列槍砲、彈藥者，處無期徒
刑或5 年以上有期徒刑，併科新台幣1 千萬元以下罰金。
意圖供自己或他人犯罪之用，而犯前二項之罪者，處死刑或無期
徒刑；處徒刑者，併科新台幣5 千萬元以下罰金。
未經許可，持有、寄藏或意圖販賣而陳列第1 項所列槍砲、彈藥
者，處5 年以上有期徒刑，併科新台幣1 千萬元以下罰金。
第1 項至第 3 項之未遂犯罰之。
槍砲彈藥刀械管制條例第12條
未經許可，製造、販賣或運輸子彈者，處1 年以上7 年以下有期
徒刑，併科新台幣500 萬元以下罰金。
未經許可，轉讓、出租或出借子彈者，處6 月以上5 年以下有期
徒刑，併科新台幣300 萬元以下罰金。
意圖供自己或他人犯罪之用，而犯前二項之罪者，處3 年以上10
年以下有期徒刑，併科新台幣700 萬元以下罰金。
未經許可，持有、寄藏或意圖販賣而陳列子彈者，處5 年以下有
期徒刑，併科新台幣300 萬元以下罰金。
第1 項至第3 項之未遂犯罰之。
刑法第271條第1項、第2項
殺人者，處死刑、無期徒刑或10年以上有期徒刑。
前項之未遂犯罰之。
刑法第305條
以加害生命、身體、自由、名譽、財產之事，恐嚇他人致生危害
於安全者，處2年以下有期徒刑、拘役或300元以下罰金。


司法院資訊處製作；財團法人民間司法改革基金會備份。
